臺灣板橋地方法院民事判決　　　　　　　100年度訴字第566號
原　　　告　楊慧子　
訴訟代理人　岳珍律師　
複代理人　　謝恩華律師
被　　　告　蔡秀娟　
訴訟代理人　洪菁黛律師
被　　　告　郭思裕　
訴訟代理人　劉智園律師
上列當事人間請求侵權行為損害賠償事件，經本院於民國100 年
7月7日言詞辯論終結，判決如下：
    主  文
被告蔡秀娟、郭思裕應連帶給付原告新臺幣參拾萬元，及被告蔡
秀娟自民國一百年三月五日起，被告郭思裕自民國一百年三月四
日起，均至清償日止，按年息百分之五計算之利息。
原告其餘之訴駁回。
訴訟費用由被告連帶負擔三分之一，餘由原告負擔。
本判決第一項得假執行。但被告蔡秀娟、郭思裕如以新臺幣參拾
萬元供擔保，得免為假執行。
原告其餘假執行之聲請駁回。
    事實及理由
一、原告起訴主張：
（一）民國98年4 月22日上午10時17分許，被告蔡秀娟以其電子
      信箱帳號傳送：「你讓我很難過，我也不會讓你好過！」
      、「不肯放手，就會傷得更久」、「難道非得跌個四腳朝
      天、弄到你死我活，才願意曲終人散」、「愛到盡頭，就
      讓他走吧！不肯放手，傷得更久，對方不好過，自己又能
      得到什麼？」等訊息至原告所有之電子信箱中，致其心生
      畏怖；又98年7 、8 月間原告曾與胞妹楊雅惠在新北市○
      ○區○○路上與被告蔡秀娟談判，期被告蔡秀娟可與郭思
      裕斷絕交往，詎被告竟對原告表示：「會讓你失去一切，
      包括家庭及先生」，致原告心生畏懼，被告蔡秀娟上開恐
      嚇原告之行為，係不法侵害原告之權利，同時亦係故意以
      背於善良風俗之方法加損害於原告，且違反刑法第305 條
      保護他人之法律，按民法第184 條第1 項、第2 項、第19
      5 條第1 項、第3 項規定，原告自得請求被告給付新臺幣
      （下同）30萬元非財產上之損害賠償。
（二）原告為被告郭思裕之配偶，被告蔡秀娟明知郭思裕為有婦
      之夫，竟自92年起與之交往甚密，被告郭思裕已向原告坦
      承其與被告蔡秀娟有婚外情，並承諾不再與蔡秀娟繼續往
      來；豈料，自97年起，被告二人仍繼續往來，98年2 月起
      被告蔡秀娟多次撥打無聲電話至原告家中及手機騷擾原告
      ，甚至在其承租位於新北市○○區○○街住處及其他不明
      地點，與郭思裕發生多次性行為，此可由被告二人經常出
      雙入對，並共同設立「裕嘉科技股份有限公司」，攜手逛
      街、當街擁吻、共進晚餐之照片，及被告蔡秀娟於其署名
      cherly的部落格中之記載可知。又被告郭思裕拒絕與原告
      維持婚姻生活，致原告生起輕生念頭而服藥自殺，期間被
      告郭思裕趁機搬家並更換原住家門鎖，98年10月31日原告
      與被告郭思裕在新光醫院協商，郭思裕坦承其外遇情事，
      無法接受原告返家，承諾負擔原告之基本生活所需之費用
      等，均足證被告二人之外遇行為，已直接破壞原告與被告
      郭思裕之婚姻和諧圓滿。98年11月20、24日郭思裕多次傳
      真其草擬之「公證書」予原告，無理要求原告與之分居、
      禁止原告至其住所、工作場所探訪、拒絕返家與小孩團聚
      。99年10月27日原告會同警員至被告蔡秀娟租屋處捉姦，
      被告二人於深夜孤男寡女獨處一室，見狀神情緊張，現場
      床上留有被告郭思裕之上衣及長褲，可見被告郭思裕於進
      入房間後，始褪去衣褲置於床上，可比對郭思裕進入房間
      前後穿著衣褲之照片甚明。依據經驗法則判斷，被告二人
      顯非一般普通朋友，足認被告二人確有姦情，已破壞原告
      之婚姻生活情形重大。被告二人以背於善良風俗之方法加
      損害於原告，又觸犯刑法第239 條保護他人之法律，致生
      損害於原告，屬侵害原告之人格法益及基於配偶關係之身
      分法益而情節重大。又郭思裕與蔡秀娟長年之外遇行徑，
      引發原告罹患循環性感情疾患，致原告情緒波動合併煩躁
      及失眠、胃口下降，須長期至新光醫院精神科治療，並因
      病情嚴重多次住院治療，按民法第184 條第1 項後段、第
      2 項、第185 條、第195 條第1 項、第3 項規定，被告二
      人應連帶給付原告100 萬元非財產上之損害賠償。
（三）99年3 月23日上午原告前往被告郭思裕位於新北市新莊區
      的辦公處所，欲與被告二人理論，未料被告郭思裕將其拖
      到樓梯間毆打，致原告受有左手腕挫傷、右小腿瘀傷之傷
      害，依民法第184 條第1 項前段、後段、第2 項、第195
      條第1 項、第3 項規定，被告郭思裕自應給付原告20萬元
      之非財產上損害賠償。
（四）為此，依據侵權行為法律關係聲明請求：(一)被告蔡秀娟應
      給付原告30萬元，及自起訴狀繕本送達翌日起至清償日止
      ，以年息百分之5 計算之利息。(二)被告二人應連帶給付原
      告100 萬元，及自起訴狀繕本送達翌日起至清償日止，以
      年息百分之5 計算之利息。(三)被告郭思裕應給付原告20萬
      元，及自起訴狀繕本送達翌日起至清償日止，以年息百分
      之5 計算之利息。關於訴之聲明第一、三項，請依職權准
      予宣告假執行；關於訴之聲明第二項，原告願供擔保，請
      准宣告假執行等語。
二、被告蔡秀娟答辯以：
（一）原告所提原證一之電子郵件內容所顯示之寄件者帳號，並
      非被告所有，郵件內容自與被告無涉；原告所提原證八之
      部落格內容非被告所撰寫亦與被告無關，謹請將該等證據
      排除。原告所指被告涉有恐嚇行為之地點，實為被告當時
      之住所，被告茍有任何恐嚇之意圖，應係被告至原告住處
      施行，而非原告到被告住處騷擾。
（二）被告蔡秀娟為裕嘉股份有限公司之職員，與被告郭思裕為
      多年公司同事兼事業上之夥伴，於公開場所用餐、外出、
      機場接送、蜻蜓點水般道別等之照片，尚屬正常社交禮儀
      行為，未逾社會常軌，原告徒以原證三至原證七及原證九
      遽謂被告等有通姦行為，無法取信於人。再原證四係被告
      過馬路時，因路上行車過多，郭先生基於保護女士之紳士
      風度，稍握被告之手，原告所稱經常擁摟云云，誠屬誇張
      ；原證七之照片乃被告與郭思裕因公出差時，被告於計程
      車內之自拍照片，並非原告所稱二人合照。
（三）原證十所示之照片，顯示被告蔡秀娟與郭思裕之衣著穿戴
      整齊，被告蔡秀娟之床舖亦乾淨清潔，當日實因被告雙方
      擬討論公事，郭思裕知被告郭秀娟處所大樓設有健身房，
      擬趁機運動使用，乃攜帶運動服於會議後更換，詎竟遭原
      告攜帶員警及大批徵信人員無端登門騷擾，況從原告敲門
      到被告應門，前後短短不到1 分鐘，倘若當時確有所謂姦
      情發生，被告二人如何於1 分鐘內完事，整理床舖並穿戴
      整齊？尤原告及徵信社當場並未查獲任何通姦證據，原告
      所提原證十所謂捉姦照片不足作為其主張之證據。
（四）原告主張被告恐嚇乙事，實因原告已多次對被告以電話進
      行騷擾，在接獲原告以手機傳訊息告知伊已在被告住家門
      口，要求被告儘速返家談判，否則將登門大鬧，被告乃飛
      奔回家，原告一見被告即大聲以不堪入耳之言語辱罵被告
      ，被告不斷表示其應有所誤解，詎原告仍持續瘋狂不斷辱
      罵，始向原告表示：「你這樣鬧下去並不是辦法，你們夫
      妻間的事根本不關我的事，請你回去找郭先生好好解決你
      們之間的問題，如果一直這樣鬧下去，最終你只會讓自己
      失去身邊的人（一切）」等語，故被告並未說過「我」會
      讓你失去家庭甚至包括你老公及讓你失去一切之話語；退
      步言，縱依證人證稱屬實，而按恐嚇行為所加害之客體，
      為他人之生命、身體、自由、名譽、財產等法益，被告既
      未施加侵害法條所列舉之任一客體，當不構成恐嚇行為，
      況證人楊雅慧亦證稱原告聽聞該語後很生氣，因此原告並
      無所謂「心生恐懼」之情事發生，自與刑法恐嚇罪之構成
      要件有間。況原告指涉被告恐嚇行為之地點，為被告當時
      之住所，茍有任何恐嚇之意圖，應是被告至原告住處施行
      恐嚇行為，非原告到被告住處騷擾，益見實情乃原告騷擾
      被告，非被告恐嚇原告。
（五）證人楊雅慧證述：「原告楊慧子是要找被告蔡秀娟爭執要
      被告蔡秀娟離開被告郭思裕，被告蔡秀娟有說不可能離開
      被告郭思裕，因在同公司上班」云云，與事實不符，蓋當
      日因原告要求被告離開公司，遂向原告表示：「你們夫妻
      感情不睦，是你們二人間之家務事，不應影響公司正常運
      作；我身為公司股東，你（原告）憑何理由要求我（被告
      ）離開公司，今縱有人必須離開公司，該仁應為郭先生，
      而非我（被告）」。
（六）證人楊雅慧證述：「被告蔡秀娟不承認與被告郭思裕有連
      絡，但被告郭思裕的通聯紀錄有查到被告郭思裕有與蔡秀
      娟通聯，蔡秀娟有時晚上也會打到原告的家」乙節，原告
      並未提出證據以實其說，該證述誠屬空言。
（七）依原告陳報之歷年悉資資料，原告應有收入且有謀生能力
      ，據悉原告目前尚經營指甲美容護膚修容等生意，有原告
      於奇集集生活萬用網所刊登廣告資料可參，故原告非如所
      述為完全無收入或無法維持生活情形。
（八）為此，請求駁回原告之訴。如受不利之判決，被告願供擔
      保，請准免為假執行之宣告等語。
三、被告郭思裕答辯以:
（一）原告稱被告坦承外遇乙節，並非真實，蓋原證十一為「原
      告主述」外遇事件為服藥自殺之近期原因，其上並無被告
      署名可證，而原告竟能據此曲解為被告坦承外遇云云，令
      人難以接受，又更換門鎖係因原告98年底至99年間多次跳
      樓自殺，經通知消防隊員到場為破門而入急救行為所損毀
      ，被告迄今未更換門鎖。
（二）原告98年9 月至11月住院期間，被告因適逢父喪家變（98
      年9 月27日）不願觸景傷情，始暫搬離老家，而原告當時
      精神狀況極度不穩定生活需人照料，被告除公司業務繁忙
      外，亦尚須處理父親喪事，且被告家人對於原告動輒自殺
      之舉措及被告父親死亡之原因，對原告極度不諒解，根本
      無人能付出多餘心力照顧原告，因此，被告及原告父母在
      醫生之建議下，始由原告之父親將原告接回照顧，原告豈
      能據此反謂被告「禁止原告返家與其共同維繫婚姻生活」
      云云。被告與原告住院之主治醫師討論原告病情，其表示
      原告患有「邊緣性人格」等精神性疾病，其特徵係孤於人
      群，除家人外鮮有朋友，一旦主觀認定所愛之人，不顧對
      方之意願，即認定雙方係相愛，如對方置之不理，即會以
      自殘或輕生之手段，逼迫對方接受；主治醫生並轉述原告
      曾告知其就讀高工時，因愛慕老師經告白後遭拒，自此即
      發生無法控制其行為之情形，且曾經多次割腕獲救等情，
      顯見原告精神上之疾病係源自高中時期感情受挫經驗，其
      無法控制情緒，常於受挫時以自殘輕生，博取他人關心之
      行為，已有前例可循。
（三）原證十二公證書部分，係因原告父親告知，原告自殺之行
      為主因是個人卡債及銀行欠債之問題未解決，倘被告能協
      助於告解決債務問題，婚姻關係應較好處理，是以在考量
      原告經濟情形下，被告表明願為原告向銀行清償每月帳單
      之最低應繳金額，並提供不動產設定抵押為擔保，今原告
      卻反稱是為被告而負債累累，與事實不符。
（四）證人楊雅慧證述：「（原告楊慧子是否有與被告郭思裕共
      同生活？）沒有。原告住在我爸爸家。被告郭思裕現在都
      不顧原告楊慧子。」等語，恐有誤導之嫌。蓋被告雖於父
      喪之際短暫搬離，避免觸景傷情，惟不久即搬回原址居住
      迄今，且從未更換門鎖，原告豈能據此反謂被告「禁止原
      告返家與其共同維繫婚姻活」。前揭欠款均為原告以其個
      人名義，向銀行貸款或消費刷卡之負債，被告在考量原告
      之經濟情形下，仍勉力表明願為原告向銀行清償每行帳單
      之最低應繳金額，並提供不動產抵押為擔保，緩和其精神
      壓力，今原告卻反稱為被告負債累累，證人此說若非存心
      偏頗維護，即系亦受原告矇蔽不之事實。況被告係在99年
      9 月原告對被告提出刑事通姦告訴後，始停止支付該款，
      迄今仍持續扶養並支付二人所育二子生活費。原告既如證
      人證述，目前精神狀況良好且有謀生能力，並占有二人於
      婚姻存續中所購得之汽車，及結婚時親人與被告贈送之金
      飾等，而原告根本未支付兒女生活費分文，是以證人楊雅
      慧稱原告不顧原告乙節顯非事理之平且有誤導之嫌。
（五）99年10月27日被告擬與蔡秀娟小姐共同討論遷址及公司登
      記事項變更，復因原告多次騷擾，心情低落，適巧得知蔡
      秀娟住處之大樓有健身房，便擬於會後順便運動紓壓，始
      攜帶運動服一套於會後更換，豈知原告即會同員警、徵信
      社大批人馬至蔡秀娟小姐處住蒐證，並未獲任何通姦證據
      ，且從原告敲門至應門，前後不到1 分鐘，茍當時有所謂
      姦情發生，被告等二人如何能於1 分鐘內完事並穿戴整齊
      ，從而原告稱被告二人餘於99年10月27日有姦情誠屬誇大
      。
（六）被告等二人是事業上夥伴，共同外出用餐、機場接送，應
      屬正常之社交禮儀，而原告因患有精神上疾病，經常以主
      觀上認知以遂其說，曲解正常社交行為為通姦行為，應不
      可採信。再原告雖執原證四及原證九照片佐證，但其僅幾
      張或引人誤解，但被告基於紳士風度稍有握手牽引，及蔡
      秀娟對被告「一次」kiss goodbye之照片，應不逾越社會
      常軌，焉能證明被告二人有何不法行為？
（七）就證人李旺輝之證詞，伊就事件之始末根本毫不知情，如
      何依其證述證明被告涉及通姦即侵害原告權利；再被告不
      曾對李旺輝提及其與原告間的相處情形，顯見交情不深，
      又豈會在短暫晤談間告知與原告間「有同房但已很久沒有
      性行為」之閨房情事，此顯違一般經驗法則，況伊證述逸
      脫鈞院詢問範圍，顯見證人已明知該日作證目的何在，急
      於全盤托出作證內容所致，再衡量證人與兩造間之關係，
      其配合、迴護原告指訴內容不足為奇，並不實在。
（八）99年3 月23日早上原告至被告服務之公司大聲叫鬧，被告
      到門口查看究竟，原告一見被告，即作勢要往貨物吊掛門
      方向衝去，茲因原告有多次跳樓自殺及服藥自殺紀錄，被
      告不得不作原告可能自殺之打算，遂以言語將之勸離，同
      時至警局備案，被告實無其他傷害原告之舉動，況原告提
      出之原證十四求診時間為「晚間7 時51分」，距其所指之
      案發時間事隔7 至8 小時之久，應無法證明該傷害為被告
      所造成。再原告從未舉證被告與蔡秀娟有何通姦行為，亦
      未舉證系爭照片中被告二人有不法侵害或以背於善良風俗
      之方式而侵害原告人格法益且情節重大，誠屬空言。茍鈞
      院認定被告應賠償原告損害，被告雖萬難甘服，但請考量
      被告99年度各類薪資所得僅有54萬元，且迄今仍須扶養並
      支付二子之生活費；反觀原告歷年之薪資資料，原告應有
      收入，且參諸證人證詞「原告目前精神狀況良好」等語，
      原告亦有謀生能力，又持有二人婚姻存續中購得之汽車及
      親友、被告贈送之金飾，酌減賠償金額。
（九）為此，請求判決駁回原告之訴暨假執行之聲請。如受不利
      之判決，願供現金或等值土地銀行無記名可轉讓定期存單
      為擔保，請准宣告免假執行等語。
四、兩造不爭執之事實：
（一）原告楊慧子與被告郭思裕於81年5 月18日結婚，二人目前
      仍具有夫妻身分關係，並育有二子。
（二）被告二人同任職於裕嘉科技股份有限公司。
（三）99年5 月21日晚間8 時許，被告二人在新北市○○區○○
      路上共進晚餐；99年5 月28日晚間7 時許，被告二人在新
      北市○○區○○路一家餐廳共進晚餐；99年9 月6 日下午
      3 時許，被告二人共乘自用小客車至桃園國際機場，被告
      郭思裕搭機離境，由被告蔡秀娟駕車返回。
五、本件爭點及本院之判斷：
    本件原告主張被告蔡秀娟於98年4 月22日上午10時17分，以
    網路信箱帳號傳送恐嚇之文字至原告之網路信箱，並於98年
    7 、8 月間，原告與被告在新北市○○區○○路上談判時，
    以言語恐嚇原告，均使原告心生畏怖而受有損害。又被告蔡
    秀娟與郭思裕有多次相姦行為，出雙入對，攜手逛街、當街
    擁吻、共進晚餐之行為，破壞原告與郭思裕家庭之和諧及婚
    姻之美滿，係以背於善良風俗，及違反保護他人之法律，加
    害於原告。另被告郭思裕於上揭時地，傷害原告之身體，致
    原告受有上開之傷害等語，惟為被告二人所否認，並以前開
    情詞置辯。是本件應審究之爭點厥為：（一）原告主張被告
    蔡秀娟對其有恐嚇之侵權行為，應賠償原告30萬元及法定利
    息，有無理由？（二）原告主張被告郭思裕與蔡秀娟對其有
    共同侵權行為，應連帶賠償原告100 萬元及法定利息，有無
    理由？（三）原告主張被告郭思裕對其有傷害之侵權行為，
    應賠償原告20萬元及法定利息，有無理由？本院之判斷如下
    ：
（一）原告主張被告蔡秀娟於98年4 月22日上午10時17分許，以
      其電子信箱帳號傳送：「你讓我很難過，我也不會讓你好
      過！」、「不肯放手，就會傷得更久」、「難道非得跌個
      四腳朝天、弄到你死我活，才願意曲終人散」、「愛到盡
      頭，就讓他走吧！不肯放手，傷得更久，對方不好過，自
      己又能得到什麼？」等訊息至原告所有之電子信箱中，致
      其心生畏怖；又98年7 、8 月間原告曾與胞妹楊雅惠在新
      北市○○區○○路上與被告蔡秀娟談判，期被告蔡秀娟可
      與郭思裕斷絕交往，詎被告竟對原告表示：「會讓你失去
      一切，包括家庭及先生」，致原告心生畏懼，被告蔡秀娟
      上開恐嚇原告之行為，係不法侵害原告之權利，同時亦係
      故意以背於善良風俗之方法加損害於原告，且違反刑法第
      305 條保護他人之法律，按民法第184 條第1 項、第2 項
      、第19 5條第1 項、第3 項規定，原告自得請求被告給付
      30萬元非財產上之損害賠償等情，固據原告提出原證1 之
      電子信箱為證，然為被告蔡秀娟否認，辯稱：原告所提電
      子信箱帳號並非被告蔡秀娟所有，被告蔡秀娟並無以電子
      郵件恐嚇原告。又被告蔡秀娟於原告所指上揭時地談判時
      ，僅係規勸原告，並無恐嚇原告之言語等語。經查：
   1、原告所提出之電子信箱郵件，被告蔡秀娟否認係其電子信
      箱帳號所發出，則依民事訴訟法第277 條前段規定，原告
      對於主張有利於己事實，就其事實有舉證之責任。乃原告
      並未提出證據以證明該電子郵件係由被告蔡秀娟所發出，
      經本院於100 年7 月7 日審理時曉諭其應提出證據證明之
      ，原告仍未提出（參本院卷第156 頁），是此部分原告既
      未舉證證明，則其此部分主張被告蔡秀娟曾以電子郵件恐
      嚇伊云云，自難予採信。
   2、原告主張伊於上揭時間與被告蔡秀娟在新北市○○區○○
      路談判時，蔡秀娟以上開言語恐嚇伊，致伊心生畏怖等語
      ，固以證人即原告之胞妹楊雅惠之證詞為證，然為被告蔡
      秀娟否認。查一般人如遭到恐嚇，致生危害於安全時，必
      然會報警處理，並請求為必要之保護，是原告如確實有遭
      到被告蔡秀娟恐嚇，而心生畏怖，致生危害於安全，則應
      會報警處理，或對蔡秀娟提出告訴，方符一般常情；況原
      告認被告蔡秀娟有破壞之家庭和諧及婚姻美滿，而欲與之
      談判，其目的係在勸退被告蔡秀娟甚明，在此情形下，如
      被告蔡秀娟確有恐嚇行為，原告報警處理或提出告訴，尤
      可握有較多之談判籌碼，居於優勢地位，且可使被告蔡秀
      娟知難而退，衡情被告蔡秀娟如有上開恐嚇情事，原告焉
      有不報警或提出告訴之理？乃本件原告並未報警處理，復
      未對被告蔡秀娟提出恐嚇之告訴，此即顯與常情有悖。至
      於證人楊雅惠為原告之胞妹，其證詞難免因姊妹情誼，而
      有偏袒原告之情，於無其他直接確切之證據足認被告蔡秀
      娟有原告所指恐嚇行為之情形下，自難採為不利被告蔡秀
      娟之認定。從而，原告此部分之主張，亦非可採。
   3、綜上，原告主張被告蔡秀娟有上開恐嚇行為云云，既不足
      採，則其請求被告蔡秀娟應給付其30萬元非財產上損害及
      法定利息，即為無理由，不應准許。
（二）原告主張伊為被告郭思裕之配偶，被告蔡秀娟明知郭思裕
      為有婦之夫，竟自92年起與之交往甚密，被告郭思裕已向
      原告坦承其與被告蔡秀娟有婚外情，並承諾不再與蔡秀娟
      繼續往來；然98年2 月起被告蔡秀娟在其承租位於新北市
      新莊區○○街住處及其他不明地點，與郭思裕發生多次性
      行為，此可由被告二人經常出雙入對，並共同設立「裕嘉
      科技股份有限公司」，攜手逛街、當街擁吻、共進晚餐之
      照片，及被告蔡秀娟於其署名cherly的部落格中之記載可
      知。又於99年10月27日原告會同警員至被告蔡秀娟租屋處
      捉姦，現場床上留有被告郭思裕之上衣及長褲，依據經驗
      法則判斷，被告二人顯非一般普通朋友，足認被告二人確
      有姦情，已破壞原告之婚姻生活情形重大。被告二人以背
      於善良風俗之方法加損害於原告，又觸犯刑法第239 條保
      護他人之法律，致生損害於原告，屬侵害原告之人格法益
      及基於配偶關係之身分法益而情節重大。爰依民法第184
      條第1 項後段、第2 項、第185 條、第195 條第1 項、第
      3 項規定，請求被告二人應連帶給付原告100 萬元非財產
      上之損害賠償等情，已據原告提出照片、電子信箱郵件等
      為證，被告二人對於原告所提之照片，並不否認其真正，
      惟否認有何通姦、相姦行為，辯稱：被告二人是事業上夥
      伴，共同外出用餐、機場接送，應屬正常之社交禮儀，另
      牽手係被告郭思裕基於紳士風度稍有握手牽引，而親吻則
      係被告蔡秀娟對被告郭思裕「一次」kiss goodbye之照片
      ，應不逾越社會常軌。而原告因患有精神上疾病，經常以
      主觀上認知以遂其說，曲解正常社交行為為通姦行為。另
      99年10月27日因被告郭思裕因原告多次騷擾，心情低落，
      適巧得知蔡秀娟住處之大樓有健身房，便擬於會後順便運
      動紓壓，始攜帶運動服一套於會後更換，原告會同員警、
      徵信社大批人馬至蔡秀娟小姐處住蒐證，並未獲任何通姦
      證據，被告二人並無通姦行為等語，經查：
   1、原告主張被告二人間有通姦、相姦情事，固據其提出照片
      、電子信箱郵件為證，然由照片觀之，被告二人雖有牽手
      、親吻及外出用餐、機場接送之行為，然並不能證明被告
      二人有通姦、相姦之行為；且原告所提電子信箱郵件，被
      告蔡秀娟否認為其帳號信箱，原告並未舉證證明該帳號信
      箱確係被告蔡秀娟所有，自難採為認定被告二人有通姦、
      相姦行為之依據。至於99年10月27日被告二人同處一室，
      經原告會同警察、徵信社人員前往蒐證，而有被告郭思裕
      之上衣及長褲置於被告蔡秀娟上址住處之床上照片可資參
      照，雖被告二人之行為，已有未洽，然並未當場查獲被告
      二人有通姦、相姦之行為，於無直接積極證據足證被告二
      人有通姦、相姦行為之情形下，自難以臆測、推斷之方法
      ，而認被告二人有通姦、相姦之行為。又原告聲請傳訊之
      證人李旺輝亦到庭證稱：「（法官問：被告郭思裕有無跟
      你談到與其他女人間的關係？情形如何？）證人答：沒有
      。他只有一次在三重醫院門口告訴我他有女性朋友，我沒
      有見過該名女性朋友。他沒有近一部（進一步）告訴我他
      與那女性交往情形。：：：」「（法官問：你有無看過被
      告郭思裕與其他女人有親密行為？）證人答：沒有。」等
      語（參本院卷第121 頁），是原告主張被告二人有通姦、
      相姦之行為云云，尚乏依據，其此部分之主張，為不足採
      。
   2、雖被告二人並無證據足證有通姦、相姦之行為，惟按「民
      法第一百八十四條第一項前段規定，以權利之侵害為侵權
      行為要件之一，故有謂非侵害既存法律體系所明認之權利
      ，不構成侵權行為。惟同法條後段規定，故意以背於善良
      風俗之方法加害於他人者，亦同。則侵權行為係指違法以
      及不當加損害於他人之行為而言，至於侵害係何權利，要
      非所問。而所謂違法以及不當，不僅限於侵害法律明定之
      權利，即違反保護個人法益之法規，或廣泛悖反規律社會
      生活之根本原理的公序良俗者，亦同。通姦之足以破壞夫
      妻間之共同生活而非法之所許，此從公序良俗之觀點可得
      斷言，不問所侵害係何權利，對於配偶之他方應構成共同
      侵權行為。婚姻係以夫妻之共同生活為其目的，配偶應互
      相協力保持其共同生活之圓滿安全及幸福，而夫妻互守誠
      實，係為確保其共同生活之圓滿安全及幸福之必要條件，
      故應解為配偶因婚姻契約而互負誠實之義務，配偶之一方
      行為不誠實，破壞共同生活之圓滿安全及幸福者，即為違
      反因婚姻契約之義務而侵害他方之權利。」最高法院55年
      台上字第2053號著有判例可參。本件原告主張被告郭思裕
      為原告之配偶，被告蔡秀娟則知悉郭思裕為有婦之夫，被
      告二人有上開外出用餐、牽手、親吻、機場接送及在被告
      蔡秀娟房內查獲被告郭思裕上衣及長褲置於床上等情，業
      據原告提出照片附卷可稽，被告對於照片之真正並不爭執
      ，辯稱：係基於社交禮儀，且未脫離社會常軌，並無不法
      行為等語，然依本院卷第11頁及第12頁原告所提照片觀之
      ，被告二人牽手係十指緊扣，身體相處親近，並非一般社
      交禮儀禮貌性之牽引動作；再者，男女一般社交場合之吻
      別，至多為臉頰之蜻蜓點水式碰觸，並無男女親嘴之可能
      ，然觀之本院卷第35頁所附照片，被告二人即有嘴對嘴之
      親暱動作甚明，顯已逾越一般男女之社交關係。又被告郭
      思裕與蔡秀娟於99年10月27日，雖當場未被查獲有通姦、
      相姦之行為，惟孤男寡女於夜間共處一室，且被告郭思裕
      上衣及長褲脫下置放於床上一節，有原告所提照片附卷可
      佐（參本院卷第38頁至39頁），被告郭思裕雖辯稱係至被
      告蔡秀娟上址住處大樓健身館運動舒壓云云，然原告與被
      告郭思裕間，既因原告認被告郭思裕與蔡秀娟有不當之逾
      越一般男女正常關係之行為，導致原告與被告郭思裕夫妻
      間發生齟齬，果被告郭思裕與蔡秀娟並無不當之男女關係
      ，且為澄清其清白，則其二人避免私下接觸，尚且不及，
      何至於仍不避嫌而於夜間同處一室？再徵之，原告因被告
      二人之行為，因而罹有循環性情感疾患，有新光吳火獅醫
      院診斷證明書4 紙可按（參本院卷第45頁至48頁），被告
      郭思裕猶未反躬自省，以補救瀕臨破裂之婚姻，仍於98年
      11月間以已擬就之公證書傳真給原告，要求原告同意分居
      ，且不得干預私人感情與交友關係，亦有公證書2 份附卷
      可參（本院卷第42頁至44頁），本院衡酌被告二人之上開
      所為，雖無確切之證據足證有通姦、相姦之行為，然被告
      郭思裕與蔡秀娟之上開不當男女關係，顯已嚴重破壞原告
      與被告郭思裕間應有之信任忠貞關係，而夫妻間應互相協
      力保持其共同生活之圓滿安全及幸福，亦因被告二人之上
      開行為，而毀壞殆盡，被告二人之上開行為，已逾越一般
      男女之社交關係，有背於善良風俗，而破壞原告之婚姻及
      家庭美滿，核係故意以背於善良風俗之方法加損害於原告
      。是原告主張被告二人故意以背於善良風俗之方法加損害
      於他人等語，堪予採信。
   3、按「人格權受侵害時，得請求法院除去其侵害；有受侵害
      之虞時，得請求防止之。前項情形，以法律有特別規定者
      為限，得請求損害賠償或慰撫金。」「因故意或過失，不
      法侵害他人之權利者，負損害賠償責任。故意以背於善良
      風俗之方法，加損害於他人者亦同。」「數人共同不法侵
      害他人之權利者，連帶負損害賠償責任﹔不能知其中孰為
      加害人者，亦同。」「不法侵害他人之身體、健康、名譽
      、自由、信用、隱私、貞操，或不法侵害其他人格法益而
      情節重大者，被害人雖非財產上之損害，亦得請求賠償相
      當之金額。」民法第18條、第184 條第1 項、第185 條第
      1 項、第195 條第1 項前段分別定有明文。本件被告二人
      人共同故意以背於善良風俗之方法，加損害於原告之配偶
      身分法益與家庭圓滿安全及幸福之權利，原告經此打擊，
      精神上自然受有極大之痛苦，從而，原告請求被告二人應
      連帶賠償其非財產上之損害，洵屬有據。本件原告係高中
      美工科畢業，曾任牙醫助理、百貨專櫃、會計、行銷、門
      市等工作，98年有汽車1 部、投資530 元。被告蔡秀娟則
      係高職畢業，曾任職銳銨科技股份有限公司，現為裕嘉科
      技股份有限公司職員兼股東，99年9 月至12月薪資為12萬
      元。被告郭思裕為大專畢業、曾任職智泰科技股份有限公
      司，現為裕嘉科技股份有限公司總經理、98年報稅所得總
      額72萬4608元、99年薪資54萬元，並有土地多筆、田賦、
      投資等財產總額為421 萬餘元，業經兩造具狀並陳述在卷
      ，並有原告之勞工保險被保險人投保資料表、被告二人之
      99年度各類所得扣繳暨免扣繳憑單（參本院卷第65頁至67
      頁、第74頁至78頁）及本院依職權調取之兩造稅務電子閘
      門財產所得調健明細表在卷可稽（參本院卷第53頁至62頁
      、第75頁及第78頁、第164 頁至167 頁），原告除主張被
      告郭思裕之每月薪資，應高於上開所述之金額；而被告蔡
      秀娟則提出電腦網路廣告一則，指稱原告有從事護膚美容
      工作云云外，兩造對於上開所述之兩造學經歷、收入及財
      產等情節，則均不爭執，然被告蔡秀娟並未提出任何事證
      證明原告有其他之收入，原告亦未舉證證明被告郭思裕每
      月薪資確有高於上開金額，是上開情節皆堪信為真正。本
      院審酌兩造之身分、地位、經濟能力、教育程度、原告所
      受損害情形及痛苦程度等情節，認原告請求被告連帶賠償
      之非財產上損害，以30萬元為適當，逾此範圍之請求，即
      屬過高，不應准許。
（三）原告又主張99年3 月23日上午，原告前往被告郭思裕位於
      新北市新莊區的辦公處所，欲與被告二人理論，未料被告
      郭思裕將其拖到樓梯間毆打，致原告受有左手腕挫傷、右
      小腿瘀傷之傷害，依民法第184 條第1 項前段、後段、第
      2 項、第195 條第1 項、第3 項規定，被告郭思裕自應給
      付原告20萬元之非財產上損害賠償等語，已據其提出新光
      吳火獅紀念醫院診斷證明書1 紙為證，惟為被告郭思裕所
      否認，辯稱：原告當日上午確有至伊辦公處所，因原告曾
      多次自殺，伊為避免意外，乃好言勸離原告，並無毆打原
      告之行為，且伊為免原告橫生事端，伊並有報警處理等語
      ，並提出新北市政府警察局員警工作紀錄簿影本1 份為佐
      ，經查：原告主張被告郭思裕於上開時地對其有傷害行為
      ，惟原告並無報警處理，復未對被告郭思裕提出傷害告訴
      ，且依原告所提出之診斷證明書醫囑欄記載係在晚間7 時
      51分至該院急診，有上開診斷證明書可參（本院卷第49頁
      ），而衡諸原告與被告郭思裕既因夫妻婚姻問題而有爭執
      ，如被告郭思裕果有傷害行為，則一般人為求自保，並居
      於將來談判或家事訴訟居於優勢地位，被害之人焉有不報
      警處理，聲請法院核發家暴令，或提出傷害之告訴之理？
      況原告既能主動前往被告郭思裕辦公處所與之理論，主客
      觀上更無阻礙其聲請家暴令或提出傷害告訴之情事，是原
      告主張被告郭思裕有傷害行為，竟未對之聲請法院核發家
      暴令，或提起傷害之刑事告訴，核與常情有悖。且一般人
      受有傷害，為保全證據，必定於受害後傷痕未褪之1 、2
      小時內至醫院驗傷，始符常理；乃本件原告竟於離開被告
      郭思裕之辦公處所後，最少超過7 小時以上，始至醫院驗
      傷，已與常情有違。且其在此7 小時以上期間，究再至何
      處，是否有與人發生衝突或意外而受傷，亦非無此可能性
      存在；再者，診斷證明書僅能證明原告於就診時有上開之
      傷害，而就該傷害係由何人所造成，則無法直接證明，應
      由原告舉證證明之，乃本件被告郭思裕否認有何傷害行為
      ，原告除其陳述及提出診斷證明書外，並未能提出其他證
      據證明確係被告郭思裕所為，且由被告郭思裕所提之新北
      市政府警察局員警工作紀錄簿影本，其上記載：勤務中心
      通報（新莊區○○○路653 之1 號3 樓有糾紛，警方到場
      了解，報案人郭思裕與其妻子楊慧子之間口角糾紛等語，
      有該員警工作紀錄簿附卷可按（參本院卷第163 頁），並
      無毆打傷害行為之記載，是原告主張被告郭思裕有上開傷
      害行為，尚未能完足舉證而使本院確信被告郭思裕有此部
      分之傷害行為，其主張尚屬乏據，難予採信。
六、綜上所述，原告依民法侵權行為法律關係，請求被告蔡秀娟
    、郭思裕應連帶給付原告新臺幣30萬元，及被告蔡秀娟自民
    國100 年3 月5 日起，被告郭思裕自民國100 年3 月4 日（
    起訴狀繕本送達翌日）起，均至清償日止，按年息百分之5
    計算之利息之範圍內，為有理由，應予准許，逾此部分之請
    求，則為無理由，應予駁回。又本件原告勝訴部分之判決，
    所命給付之金額未逾新臺幣50萬元，依民事訴訟法第389 條
    第1 項第5 款規定，應依職權宣告假執行，被告陳明願供擔
    保請准宣告免為假執行，尚無不合，爰酌定相當金額准許之
    。至於原告敗訴部分，其假執行之聲請因訴之駁回而失所附
    麗，應併予駁回。
七、本件事證已臻明確，兩造其餘主張、陳述及所提之證據暨攻
    擊防禦方法，經本院審酌後，認均與本案判決結果無影響，
    爰不一一論列，附此敘明。
八、結論：原告之訴為一部有理由，一部無理由，依民事訴訟法
    第79條、第85條第2 項、第389 條第1 項第5 款、第392 條
    第2 項，判決如主文。

中    華    民    國    100   年    7     月    27     日
                  民事第三庭  法  官  林錫凱
以上正本係照原本作成
如對本判決上訴，須於判決送達後20日內向本院提出上訴狀。如
委任律師提起上訴者，應一併繳納上訴審裁判費。
中    華    民    國   100    年    7     月    27    日
                              書記官  王小芬